【裁判字號】    94,訴,5431
【裁判日期】    950323
【裁判案由】    損害賠償
【裁判全文】
臺灣臺北地方法院民事判決              94年度訴字第5431號
原      告  甲○○
訴訟代理人  徐秀鳳律師
被      告  乙○○
訴訟代理人  林明正律師
複代理  人  陳伊甄律師
            姜義贊律師
上列當事人間損害賠償事件，本院於95年3月2日言詞辯論終結，
判決如下：
    主      文
被告應給付原告新臺幣壹佰肆拾伍萬元，及自民國九十四年十月
十八日起至清償日止，按年息百分之五計算之利息。
原告其餘之訴駁回。
訴訟費用由被告負擔百分之八十五，餘由原告負擔。
本判決第一項於原告以新臺幣伍拾萬元供擔保後，得假執行。但
被告以新臺幣壹佰肆拾伍萬元預供擔保後，得免假執行。
原告其餘假執行之聲請駁回。
    事實及理由
一、原告聲明：被告應給付原告新臺幣（下同）1,690,000元，
    及自起訴狀繕本送達被告之翌日起至清償日止，按年息5%計
    算之利息；原告願供擔保，請准宣告假執行。並陳述：
    （一）原告為一殷實商人，於民國92年5月間在某一酒店認
          識被告，在被告種種主動示好之舉動下，原告逐漸對
          出身背景複雜的被告卸下心防，並進一步成為男女朋
          友。詎兩人交往後不久，被告即以諸多藉口向原告訛
          詐金錢財物，得手後即與原告斷絕聯絡：
          １、原告與被告認識約莫半年後，即92年11月左右，
              被告即聲稱因積欠卡債340,000元及欠酒店的幹
              部160,000元，急需現金500,000元紓困，惟原告
              認當時手頭並不寬裕，且兩人交往時間尚稱短暫
              ，故拒絕被告要求。
          ２、被告第一次未能得手卻不死心，至93年初，雙方
              曾有一些小爭執，因為在一次酒後，原告感覺身
              上金錢遭被告拿走，但被告否認，所以兩人發生
              爭執，之後便失去聯絡。後來原告輾轉知悉被告
              住院，原告十分擔心，透過種種途徑終於聯絡上
              被告，被告見原告善良可欺，便趁機哭訴說伊欠
              了卡債跟地下錢莊的錢，如不立刻償還，地下錢
              莊會以黑道將其押走，以博取原告同情，要求原
              告有能力的話務必借支，且保證會儘速歸還，同
              時表示將願和原告結婚。原告見被告如此可憐，
              身體欠佳又積欠債務，所以同意先借支400,000
              元，並於隔日匯至被告帳戶。
          ３、待錢匯給被告後，兩人又恢復往來，被告極度殷
              勤，幾乎每天主動跟原告連絡，約原告去吃飯逛
              街，甚至說考慮與原告結婚，還把原告手機電話
              簿裡的被告名稱改成大老婆，被告說要做原告的
              大老婆不要做小老婆，因為被告母親是人家的小
              老婆，還說結婚要買粉紅鑽當結婚戒指，還問原
              告知不知道，被告說大約要2,000,000元，另把
              原告的生辰八字給命理老師批，並告訴原告命理
              老師認為兩人很合，但是結婚後是被告旺原告不
              是原告旺被告，被告還因此有點不高興，讓原告
              更安心與被告交往，更加不疑有他。
          ４、被告見原告已入甕，被告之後就用各式各樣的理
              由跟原告借錢，其中最大一筆是1,000,000元部
              分，即93年12月至94年2月期間，被告又以其母
              親因為離婚對方提出高額金錢才可離婚，被告只
              好在玉山銀行設定還款，而那時只差1,000,000
              元，如果還錢被告便可以不在酒店上班，問原告
              可不可以再借被告1,000,000元，原告認為為了
              幫助被告離開酒店，再忍耐也要幫忙，所以親自
              至銀行辦理房貸，證人林清溪亦證稱：「後來原
              告在94年的1月間他去辦理貸款項目的調整，就
              是將週轉性的貸款改成長期的貸款，我問他為何
              如此，原告說他要借給洪小姐（即被告）去償還
              玉山銀行的貸款，金額大約是1,000,000元，好
              像是洪小姐的媽媽要離婚需要錢．．．後來在94
              年的農曆年前周先生（即原告）有告訴我他匯了
              1,000,00 0元給洪小姐．．．」，可見原告辦理
              貸款確係為借款與被告。94年2月1日貸款撥下來
              ，同年月3日及4日便分兩次匯款給被告，被告便
              打電話給原告說這是伊這輩子最快樂的時候，又
              表示一定會連同之前的欠款一併返還，使原告信
              以為真，又陸續借給被告鉅額金錢。
          ５、原告因被告而負債累累後，被告感覺原告的經濟
              狀況不如從前，便時常藉故與原告吵架，原告十
              分珍惜與被告這段感情，故一直忍氣吞聲，對被
              告的無理取鬧百般安撫。直到有一天兩人一同到
              大賣場購物，有一個人打電話來說要包養被告，
              原告見被告都沒有拒絕的意思故而向被告質問，
              沒想到被告卻反要求原告用每月100,000元包養
              被告，原告十分震驚，原告是認真經營這段感情
              ，被告也口口聲聲說願意與原告結婚，根本沒想
              過包不包養的問題，被告卻認為原告已無法再供
              養她，利用價值已盡，遂放話說你不包我有人要
              包養我隨即離去，原告至此方知被告自始無心與
              原告認真交往，只是見原告老實單純，經濟寬裕
              ，故虛情假意以遂其詐財意圖。
          ６、之後大約一個月後，原告發現被告兩支行動電話
              皆停機，也找不到被告，分明是賊作心虛而對原
              告避不見面。且經原告查證後得知被告身價總值
              逾數千萬元，之前無力清償負債等藉口全屬謊言
              。
    （二）被告確實為騙取原告財物，謊稱欲與原告誠心交往結
          婚，並編造各種謊言（如母親好賭輸錢，離婚需要錢
          等）令原告陷於錯誤而陸續出借金錢與被告，事後被
          告即藉故吵架拒不返還，除有前呈若干證物外（手機
          留，言命理批字等），尚有證人林清溪之證詞可稽。
          另被告構成刑事詐欺已蒙檢察署偵查在案。爰依民法
          第184條侵權行為及消費借貸法律關係請求等語。
二、被告聲明：原告之訴駁回；如受不利判決，被告願供擔保，
    請准宣告免為假執行。並陳述：
    （一）原告就所主張受詐欺而借貸之原因事實，並未舉證以
          實其說，被告否認之。
    （二）原告與被告係男女朋友，約於92年3月、4月認識，被
          告見原告尚忠厚老實又單身，且對被告愛慕有加，熱
          情追求，經過半年以上時間之交往，兩情相悅，被告
          始以身相許，原告為表示其慷慨大方並討好被告，乃
          陸續贈與被告起訴狀所表列匯款金額，被告實無詐欺
          原告之必要，兩造其後因故分手。被告如何施用詐術
          ，原告自應負舉證責任。
    （三）原證五之簡訊確係先前被告發給原告，惟此乃出於男
          女朋友之情；原證六係因原告曾表示運勢不順，因被
          告偶爾會去算命，因此建議原告可以去算命，經原告
          同意，才請命理老師排命盤，而且該內容係原告一人
          之命盤，亦非批兩人之八字，由原證五及原證六實無
          從證明被告有何詐欺原告之行為。
    （四）證人林清溪所證稱均係聽聞原告所轉述或為個人臆測
          之詞，根本無證據能力，遑論如何證明被告有何詐欺
          或借貸之事實。
三、兩造不爭執之事項：
    （一）原告於93年11月9日、94年1月16日、94年2月3日、94
          年2月4日分別匯款400,000元、50,000元、90,000元
          、910,000元予被告。
    （二）被告曾分別傳送內容為「如果說燒一年的香可以與你
          相遇，燒三年的香可以與你相識，燒十年的香可以與
          你相惜，為了我下輩子的幸福，我願意．．．改信別
          ㄉ教」、「甲○○你給我喝少一點，大老婆」之簡訊
          予原告。
    （三）被告曾請命理老師替原告排命盤。
    （四）原告於94年1月28日向銀行辦理貸款4,000,000元。
四、得心證之理由：
    本件爭點為：原告有無交付現金240,000元予被告；被告交
    付金錢予被告是基於消費借貸抑或是贈與法律關係；被告有
    無詐欺之侵權行為。經查：
    （一）原告雖主張曾於93年12月18日、93年12月24日、94年
          1月10日、94年1月21日、94年2月27日、94年2月28日
          分別交付30,000元、20,000元、165,000元、10,000
          元、8,000元、7,000元現金予被告，惟已為被告所否
          認，原告復未提出證據證明之，原告前開主張即非足
          採。
    （二）原告於93年11月9日、94年1月16日、94年2月3日、94
          年2月4日分別匯款400,000元、50,000元、90,000元
          、910,000元予被告之事實，業據其提出匯款單為證
          ，復為被告所不爭執，堪信為真正。而原告主張上開
          匯款係被告告知原告急需用錢，故原告借貸與被告，
          雖為被告所否認，並辯稱前開匯款係原告贈與給伊云
          云，然而：
          １、證人林清溪證稱「在94年的1月間原告有告訴我
              說他去銀行辦理貸款項目的調整，就是將週轉性
              的貸款改成長期的貸款，我問他為何如此，原告
              說他要借給洪小姐去償還玉山銀行的貸款，金額
              大約是1,000,000元，好像是洪小姐的媽媽要離
              婚須要錢，我知道原告有去辦貸款，我就提出要
              幫原告保管存摺、印章的建議，因為我怕原告被
              騙，後來在94年的農曆年前周先生有告訴我他匯
              了1,000,000元給洪小姐．．．」等語（見本院
              卷第46頁反面），與原告向銀行辦理貸款之時間
              ，及原告陳述匯款1,000,000元借給被告之情節
              互核一致。證人林清溪雖未親眼見聞兩造間貸與
              金錢過程，然就其證述所聽見原告之陳述，乃其
              親自見聞，自非不可採信。證人林清溪與原告有
              10年之朋友情誼，此業經證人林清溪證述在卷，
              原告於告知證人林清溪上述情事斯時，與被告為
              男女朋友關係，二人感情仍屬和睦，尚未因錢財
              而生爭執，此時斷無故意虛擬被告以急需用錢為
              由向原告借貸金錢等事實告知有多年情誼之友人
              之必要。
          ２、本院綜觀證人林清溪前開證詞，又參酌原告於93
              年11月至94年2月間陸續匯款高達400,000元、1,
              000,000元等總計1,450,000元之現金予被告，且
              原告尚須另向銀行借貸始能支付，顯見對原告而
              言，上開金錢並非已有、寬裕之積蓄，況衡諸社
              會通念，若基於男女朋友情誼，原告或可能贈與
              價值不菲之禮物予被告，但殊無以一次交付高達
              數十萬元甚至百萬元之金錢作為贈與之可能，是
              故被告辯稱上開匯款係原告為討好伊而贈與給伊
              ，顯有違常情。再審酌林清溪證述「原告告訴我
              那個女孩子多麼須要錢，被金錢壓力所迫，所以
              才去酒店上班，有談到洪小姐阿媽在基隆的安養
              院，一個月要2、3萬元及加上洪小姐的媽媽愛賭
              博，又要洗腎，所以她不得不去酒店上班．．．
              」等詞（見本院卷第46頁反面），足認原告主張
              上開多筆匯款係因被告以急需用錢為由向原告借
              貸較為真實可採。
    （三）被告於92年至94年間名下有多筆土地、房屋，並投資
          多家公司及有多筆存款，其中被告於新藝纖維股份有
          限公司之投資甚且高達數百萬元，此有原告提出之財
          政部臺北市國稅局財產歸屬資料清單、93年度綜合所
          得稅各類所得資料清單在卷足憑（見本院卷第36頁、
          第37頁），亦為被告所不爭執，堪信為真正。則被告
          有甚多財產，卻以經濟困頓，急需用錢為由向原告借
          貸金錢，事後又避不見面，此亦經證人林清溪證稱大
          約在94年3月份的時候洪小姐的手機就打不通了等語
          明確（見本院卷第46頁反面）。則被告顯係施用詐術
          ，使原告陷於錯誤，而借貸匯款1,450,000元與被告
          ，致原告受有損害，原告自得依侵權行為法律關係，
          請求被告賠償1,450,000元之損害。又被告向原告借
          貸1,450,000元，兩造並未約定清償期，原告主張其
          已以存證信函，並至被告住處理論催告被告返還，雖
          並未舉證證明之，然原告已對被告起訴，起訴狀繕本
          又於94年10月17日送達被告，有送達證書在卷可稽（
          見本院卷第24頁），則截至本院言詞辯論之日止，為
          時已逾一個月以上，可認原告之請求已符合民法第47
          8條規定，被告逾期迄今仍未返還該借款，原告自得
          依消費借貸法律關係請求被告返還借款1,450,000元
          。
    （四）綜上所述，原告依消費借貸及侵權行為法律關係請求
          被告給付1,450,000元，及自起訴狀繕本送達被告之
          翌日即94年10月18日起至清償日止，按年息5%計算之
          利息，即屬有據，應予准許。原告逾此部分之請求洵
          非正當，應予駁回。
五、假執行之宣告：
    兩造分別陳明願供擔保，聲請宣告假執行及免為假執行，就
    原告勝訴部分均核無不合，爰分別酌定相當擔保金額准許之
    。至原告敗訴部分，其假執行之聲請亦失所附麗，應併予駁
    回。
六、本件事證已臻明確，兩造其餘之攻防方法與判決結果不生影
    響，無庸逐一論述，併此敘明。
七、據上論結：原告之訴為一部有理由，一部無理由，依民事訴
    訟法第79條第2項，第390條第2項、第392條第2項，判決如
    主文。
中    華    民    國    95    年    3    月     23    日
                  民事第三庭    法  官  鄭佾瑩
以上正本係照原本作成
如對本判決上訴，須於判決送達後20日內向本院提出上訴狀
中    華    民    國    95    年    3    月     23    日
                                書記官  方美雲
附錄民事訴訟法第392條
法院得宣告非經原告預供擔保，不得為假執行。
法院得依聲請或依職權，宣告被告預供擔保，或將請求標的物提
存而免為假執行。
依前項規定預供擔保或提存而免為假執行，應於執行標的物拍定
、變賣或物之交付前為之。


司法院資訊處製作；財團法人民間司法改革基金會備份。
